【裁判字號】    99,交聲,157
【裁判日期】    990729
【裁判案由】    聲明異議
【裁判全文】
臺灣屏東地方法院交通事件裁定         99年度交聲字第157號
原處分機關  交通部公路總局高雄區監理所屏東監理站
異  議  人
即受處分人  甲○○
上列受處分人因違反道路交通管理處罰條例事件，對於交通部公
路總局高雄區監理所屏東監理路於民國99年3 月24日所為之處分
（原處分案號：屏監違字第裁82-V00000000號），聲明異議，本
院裁定如下：
    主  文
異議駁回。
    理  由
一、原處分意旨略以：異議人即受處分人甲○○於民國99年3 月
    24日12時30分許，騎乘車牌號碼PLS-950 號普通重型機車，
    行經屏東縣萬丹鄉○○路與社美交岔路口時，因有駕車行經
    有燈光號誌管制之交岔路口闖紅燈之違規事實，為警攔停製
    單舉發，嗣原處分機關即交通部公路總局高雄區監理所屏東
    監理站認異議人上開情形，違反道路交通管理處罰條例第53
    條第1 項之規定，裁處罰鍰新臺幣（下同）1,800 元，並依
    同條例第63條第1 項規定記違規點數3 點等語。
二、聲明異議意旨略以：伊交通違規之事實應以證據證明，若無
    證據不得推定其違規事實等語。
三、按汽車駕駛人，行經有燈光號誌管制之交岔路口闖紅燈者，
    處1,800 以上5,400 元以下罰鍰；又汽車駕駛人有第53條情
    形者，記違規點數3 點，道路交通管理處罰條例第53條第1
    項、同條例第63條第1 項分別定有明文。經查：
（一）異議人於99年3 月24日12時30分許，騎乘車牌號碼PLS-95
      0 號普通重型機車，行經屏東縣萬丹鄉○○路與社美愛路
      交岔路口時，因有駕車行經有燈光號誌管制之交岔路口闖
      紅燈之事實，經員警攔停後製單舉發之情，業據舉發員警
      王鴻福陳稱：伊於99年3 月24日執行12時至14時交通稽查
      勤務，於12時30分在大昌、社美路口，見乙名男子騎乘PL
      S- 950號重機車，未依號誌指示闖紅燈，伊見狀即鳴警笛
      並以紅旗趨前攔查，該名男子發現警察後剎停在路口附近
      ，伊便引導其前往靠邊停車後告知其違規事實後索閱證件
      ，經核對車號、廠牌及顏色無誤後，當場開單告發該名男
      子闖紅燈之違規事實，且據員警表示，該名男子於員警開
      單告發時亦有向員警求情，於求情不成後說：甘一定要這
      樣（開闖紅燈），且該名男子所畫樹木是一矮樹。可清楚
      看到機車等語，此有舉發員警提供之職務報告在卷可參（
      見本院卷第18頁）。核諸上開舉發員警所述關於異議人當
      日騎乘機車，與如何騎乘機車違規闖越紅燈之過程，陳述
      甚為詳細、具體，亦無違背經驗法則、論理法則；又觀以
      舉發地點路面開闊，交通號誌豎立處並未有何遮蔽物，且
      由舉發員警舉發時應可清楚辨識上開交岔路口交通號誌運
      作情況，有舉發現場圖、舉發現場照片在卷可證（見本院
      卷第19至22頁），足見舉發員警並無誤認或舉發錯誤之嫌
      。從而，異議人於上開時、地，騎乘機車為上開交通違規
      之事實，應可認定。
（二）另交通違規行政爭訟之舉證責任原理，應非如刑事案件中
      ，必須超越任何合理懷疑，始可為有罪判決之嚴格程度，
      而係應與民事訴訟之舉證責任原理相類似，亦即基本上應
      就行政機關與人民所各自主張有利於己之事實，分配其應
      盡之舉證責任，而非逕予適用刑事訴訟上之無罪推定原則
      ，此觀諸行政訴訟法第136 條規定行政訴訟程序準用民事
      訴訟法第277 條舉證責任分配原則之立法意旨，即可明瞭
      。準此，本件異議人僅以首揭情詞空言指摘，且異議人迄
      未提出或聲請調查何項事證，以實其說，或用以佐證員警
      舉發過程有何瑕疵可指。
（三）再本件固未有舉發照片以資證明異議人交通違規事實，然
      交通警察掣單舉發違反道路交通管理處罰條例所列違規事
      實，本質上為行政處分，係公務員基於職務上權力，依法
      就特定之具體事件所為具公法上效果之單方面行政行為，
      基於公務員為公法上行為具有公信力之原則，該行政行為
      當可被推定為真正，其據以依法處分之事實認定亦為正確
      無誤，本此公信原則，立法者乃賦予行政機關制定違反道
      路交通事件統一裁罰基準及處理細則，使執行勤務員警得
      當機處分，以達其維護交通秩序、安全之行政目的，反之
      ，若謂公務員一切行政行為均需預留證據以證其實，則國
      家行政勢必窒礙難行，是本件舉發員警本其維護交通秩序
      、安全職責所為之舉發，雖未照相存證，亦應受到合法、
      正確之推定。
（四）再者，員警稽查違反道路交通安全規則之各種違規行為，
      本有不同之執行方法，就闖紅燈而言，單憑執勤員警之目
      視應即可確定，並非每件違規行為均須以照相舉發，始可
      認定之。此在數量龐大且突發狀況較多之交通事件中尤然
      ，不因未經拍照存證或其他科學方法舉證而有異。復闖越
      紅燈之違規行為，具高度危險性，發生時間甚短，本質上
      屬稍縱即逝之違規行為，尚難強令員警於舉發時，須另輔
      以其他證據。況本件以前述違規當時之情況證據及經驗法
      則，適足補強員警執行勤務之際，依法舉發之正確性。
四、綜上所陳，異議人確有機器腳踏車駕駛人未依規定駕車行經
    有燈光管制之交岔路口闖紅燈之違規情事，原處分機關之裁
    處於法尚無違誤。
五、爰依道路交通管理處罰條例第87條第2 項、道路交通案件處
    理辦法第19條，裁定如主文。
中    華    民    國    99    年    7     月    29    日
                  交通法庭      法  官  羅森德
以上正本證明與原本無異。
如不服本裁定應於收受送達後5 日內向本院提出抗告書狀敘述抗
告之理由抗告於臺灣高等法院高雄分院。
中    華    民    國    99    年    7     月    29    日
                                書記官  盧姝伶

司法院資訊處製作；財團法人民間司法改革基金會備份。
